【裁判字號】    99,消債抗,1
【裁判日期】    990406
【裁判案由】    聲明異議(消債)
【裁判全文】
臺灣桃園地方法院民事裁定             99年度消債抗字第1號
抗  告  人  甲○○
上列抗告人因聲明異議事件，對於民國98年11月30日本院所為98
年度事聲字第156 號裁定提起抗告，本院裁定如下：
    主  文
抗告駁回。
抗告程序費用新台幣壹仟元由抗告人負擔。
    理  由
一、按為使負債務之消費者得依本條例所定程序清理其債務，以
    調整其與債權人及其他利害關係人之權利義務關係，保障債
    權人之公平受償，謀求消費者經濟生活之更生及社會經濟之
    健全發展，特制定本條例。消費者債務清理條例第1 條定有
    明文。又按同條例第33條第1 項之規定，債權人應於法院所
    定申報債權之期間內申報債權之種類、數額或其順位；其有
    證明文件者，並應提出之。再按更生或清算之程序，除本條
    例別有規定外，準用民事訴訟法之規定。對於裁定，得為抗
    告，但別有不許抗告之規定者，不在此限。抗告法院認抗告
    有理由者，應廢棄或變更原裁定；非有必要，不得命原法院
    或審判長更為裁定。抗告法院認抗告無理由者，應為駁回之
    裁定。消費者債務清理條例第15條、民事訴訟法第482 條、
    第492 條及第495 條之1 第1 項準用同法第449 條第1 項定
    有明文。本件抗告人對於本院司法事務官於98年10月2 日所
    為駁回抗告人請求列入更生債權之裁定不服而聲明異議，司
    法事務官認其異議無理由送請本院為裁定，經本院作成98
    年度事聲字第156 號民事裁定駁回其異議。抗告人不服前開
    本院裁定而為抗告之提起，揆諸上揭法文意旨，本件因無不
    許抗告之規定，抗告人提起本件抗告，應認為已具備合法要
    件，先予敘明。
二、本件抗告意旨略以：抗告人主張曾於92、93、95、96年間分
    別貸與債務人葉爾國新台幣（下同）48,000元、78,000元、
    11,000元、80,000元，合計對債務人葉爾國有217,000 元之
    債權，原裁定以抗告人未提出債權證明文件，前開主張應屬
    無據為由，予以駁回。惟抗告人於98年12月11日隨債務人葉
    爾國前去厚德婚姻介紹所查閱結婚檔案資料，經該介紹所開
    立證明書，結婚尾款費用金額80,000元確與抗告人於葉爾國
    更生程序中陳報債權之內容吻合。又民間常見之親屬間借貸
    ，無立借據實屬常情，抗告人當初借貸予債務人葉爾國乃係
    幫助自己經濟有困難之子，並不如一般商業行為係求利益所
    為。抗告人與債務人葉爾國之間確有借貸關係存在，先前於
    聲請更生時亦曾提出登記資料明細予法院確認，原裁定僅以
    抗告人借貸予債務人葉爾國沒寫借據為由，就不准抗告人陳
    報之債權列入債務人葉爾國之更生債權，恐有違誤，爰依法
    提起抗告，請求廢棄原裁定等語。
三、經查，抗告人於本院97年度消債更字第657 號更生事件訊問
    程序時陳稱其對債務人葉爾國217,000 元債權之發生原因及
    過程，分別為「92年借48,000元還合作金庫」、「93年為了
    打官司借78,000元」、「95年為了修車借11,000元」、「96
    年借80,000元去娶老婆」。而上開借款取得方式，則經債務
    人於本件聲明異議事件訊問程序中陳明，有時拿現金，有時
    拿提款卡由債務人自行領取。惟稽抗告人於本院97年度執消
    債更字第77號更生程序、98年度事聲字第156 號聲明異議事
    件中所提出之郵政儲金簿存摺影本1 份（本院98年度執消債
    更字第77號卷宗第156 頁），並未見有時間、金額相對應於
    抗告人所述借款原因之存摺出入紀錄，難認屬抗告人更生債
    權之證明文件。而抗告人於本件提出厚德企業社之證明書、
    工作管制表（以上皆為影本）各1 份，僅載有債務人葉爾國
    於96年間曾為辦理與外籍配偶結婚事宜而支出180,000 元，
    其中繳納最後一期結婚手續綜合費用80,000元係於96年3 月
    2 日繳納等情事，仍無法證明該筆支出係源自抗告人貸與之
    金錢。揆諸首揭法文及說明，消費者債務清理條例之立法意
    旨，非僅令債務人得循債務清理程序清理其債務而已，保障
    債權人之公平受償，亦為所期，本件抗告意旨雖稱抗告人與
    債務人葉爾國為母子，是其間借貸無立借據實屬常情，惟衡
    更生債權表係日後債權人分配受償之準據，其編造若許無證
    明文件即任意陳報債權，對依法定程序提具證明文件陳報債
    權之其他債權人實有不公，顯有違前述債權人公平受償之旨
    。準此，既抗告人就其陳報對債務人葉爾國之更生債權，確
    無足資證明之證據提出，則本院司法事務官於更生債權表中
    剔除抗告人債權之處分，即無違誤。原裁定駁回抗告人異議
    ，於法無違。從而，本件抗告指摘原裁定不當，求予廢棄，
    為無理由，應予駁回。
四、據上論結，本件抗告為無理由，依消費者債務清理條例第15
    條，民事訴訟法第495 條之1 第1 項、第449 條第1 項、第
    95條 、第78條，裁定如主文。
中    華    民    國    99    年    4     月    6     日
                   民事第一庭 審判長法  官  郭琇玲
                                    法  官  陳振嘉
                                    法  官  郭俊德
本裁定不得再抗告。
中    華    民    國    99    年    4     月    6     日
                                    書記官  黃澧

司法院資訊處製作；財團法人民間司法改革基金會備份。
